【裁判字號】    97,上易,600
【裁判日期】    970916
【裁判案由】    詐欺
【裁判全文】
臺灣高等法院高雄分院刑事判決         97年度上易字第600號
上  訴  人  丙○○
即  被  告
            甲○○
上列上訴人等因詐欺案件，不服臺灣高雄地方法院97年度易字第
363 號中華民國97年5 月27日第一審判決（起訴案號：臺灣高雄
地方法院檢察署96年度偵字第15993 號），提起上訴，本院判決
如下：
    主  文
上訴駁回。
    事  實
一、丙○○、甲○○均明知丁○○（未經起訴）及自稱「張先生
    」之不詳姓名成年人係以撥打電話予不特定人，假冒臺灣士
    林地方法院檢察署（下稱士林地檢署）檢察官，而後向該人
    誆稱已遭詐欺集團利用為人頭帳戶，要求報告所有資金流向
    及財產狀況，並需將存放於金融機構之存款提領出來暫時放
    置在法院保管，否則將凍結其所有帳戶內之存款等語，致該
    人陷於錯誤而交付財物，竟仍與丁○○及「張先生」共同基
    於意圖為自己不法所有之犯意聯絡，由「張先生」於民國96
    年5 月28日取得龔宏貴（由臺灣台中地方法院檢察署檢察官
    另案起訴）所申辦之臺灣郵政股份有限公司台中工業區郵局
    帳號00000000000000號帳戶之存摺、印章與提款密碼，並於
    96年5 月29日中午某時由丁○○或「張先生」其中1 人撥打
    電話予乙○○，佯稱為「鄭世揚檢察官」，謊稱其帳戶遭受
    凍結，需將帳戶內所有存款轉入龔宏貴之上開帳戶接受控管
    ，並傳真偽造之刑事傳票及收據取信於乙○○（此部分丙○○、甲○○不知情），致乙○○陷於錯誤，依其指示於同日
    14時25分許，前往永豐商業銀行東板橋分行（下稱永豐銀行
    ）匯款新臺幣（下同）120 萬元至龔宏貴之前開帳戶，再由
    丙○○與甲○○於同日16時20分許，依丁○○之指示持龔宏
    貴上開帳戶之存摺、印章與提款密碼至高雄市鼓山區○○○
    路1020號內惟郵局，由丙○○負責提領乙○○匯入之現金，
    甲○○則在門外把風。嗣因丙○○進入郵局填寫提款單欲提
    領現金60萬元時按錯提款密碼，經該郵局職員朱恆慶察覺有
    異，透過永豐銀行向乙○○查證發現係遭詐欺匯入龔宏貴帳
    戶，因而報警將丙○○當場逮獲，始知上情，並循線查獲甲○○。
二、案經高雄市政府警察局鼓山分局移送臺灣高雄地方法院檢察
    署檢察官偵查起訴。
    理  由
壹、程序方面
一、按被告以外之人於審判外之陳述雖不符刑事訴訟法第159 條
    之1 至之4 等4 條之規定，而經當事人於審判程序同意作為
    證據，法院審酌該言詞陳述或書面陳述作成時之情況，認為
    適當者，亦得為證據；當事人、代理人或辯護人於法院調查
    證據時，知有刑事訴訟法第159 條第1 項不得為證據之情形
    ，而未於言詞辯論終結前聲明異議者，視為有前項之同意，
    同法第159 條之5 定有明文。本件證人乙○○、朱恆慶、龔
    宏貴於警詢中之陳述，其性質雖屬傳聞證據，惟其等所為之
    警詢筆錄內容，業經本院審理時予以提示並告以要旨，且各
    經檢察官及被告表示意見。當事人已知上述筆錄乃傳聞證據
    ，且於審判程序同意作為証據，並捨棄詰問權，本院審酌上
    開陳述作成時並無不法取供之情形，依上開規定，上開證人
    於警詢中之證言應均具有證據能力。
二、次按被告以外之人於偵查中向檢察官所為之陳述，除顯有不
    可信之情況外，得為證據，刑事訴訟法第159 條之1 第2 項
    定有明文。證人朱恆慶於偵查中向檢察官具結後所為之陳述
    ，雖屬傳聞證據；惟現階段刑事訴訟法規定，檢察官代表國
    家偵查犯罪、實施公訴，依法其有訊問被告、證人及鑑定人
    之權，而實務運作時，檢察官偵查中向被告以外之人所取得
    之陳述，原則上均能遵守法律規定，不致違法取供，其可信
    度極高，且本案被告及檢察官並未提出有何顯不可信之情形
    ，並捨棄詰問權，自得為證據。
貳、實體方面
一、訊據上訴人即被告丙○○固坦承至內惟郵局持龔宏貴之存摺
    、印章提領現金之行為，上訴人即被告甲○○亦不諱言與丙○○至郵局提領現金，惟均矢口否認有何詐欺取財犯行，被
    告丙○○辯稱：我幫丁○○領錢，但不知道錢是哪裡來的云
    云，被告甲○○則辯稱：是丁○○拿存摺給丙○○叫他去領
    錢，丁○○叫我陪他去云云。
二、經查：
  (一)龔宏貴於96年5 月28日將台中工業區郵局帳號000000000000
    00號存摺及印章交予自稱「張先生」之男子後，被害人乙○○即於96年5 月29日中午某時接到自稱為「鄭世揚檢察官」
    撥打之電話及傳真之傳票、收據，稱其帳戶遭受凍結，需轉
    入指示之帳戶，被害人誤信為真因而陷於錯誤，於同日14時
    25分許將120 萬元匯入龔宏貴之帳戶內之事實，業據證人乙○○、龔宏貴於警詢中證述明確（96年度偵字第15993 號卷
    第11頁、第12頁、96年度偵字第18916 號卷第6 頁至第8 頁
    ），並有偽造之刑事傳票與收據傳真、匯款單、查詢最近交
    易詳情、客戶相關資訊查詢及更正、以局號帳號查詢客戶存
    簿資料各1 份附卷可稽（96年度偵字第15993 號卷第36頁、
    第37頁、第28頁至第31頁）及帳號00000000000000號存摺1
    本扣案可佐。衡諸證人乙○○與帳戶所有人龔宏貴並不相識
    ，應無任意將巨額金錢匯入龔宏貴帳戶之理，是證人乙○○
    證述遭人詐欺取財一節，自堪採信。
  (二)被告丙○○、甲○○於同日依丁○○之指示，持龔宏貴之上
    開帳戶存摺、印章至郵局臨櫃提領帳戶內60萬元之事實，此
    經被告丙○○、甲○○供承在卷，並據證人即郵局職員朱恆
    慶於警詢及偵查中證述屬實，復有提款單1 紙存卷可查（偵
    查卷第26頁）。被告2 人雖辯稱不知受丁○○委託提領之現
    金為贓款，也不知道該現金是被害人乙○○遭人詐騙而來云
    云，惟查，至金融機構臨櫃以存摺、印章提領現金，除提領
    超過百萬元需出示身分證件外，並無其他限制，丁○○及自
    稱「張先生」之成年人當可自行提領，而無另行委託被告2
    人提領之必要；且丁○○及自稱「張先生」之成年人以「鄭
    世揚檢察官」名義向被害人行騙，意在取得被害人匯款至龔
    宏貴帳戶內之現金，苟被告2 人非明知龔宏貴帳戶內之金額
    為丁○○及「張先生」從事違法犯罪活動所得，丁○○豈可
    能甘冒帳戶內金錢遭他人盜領之風險而輕易假手被告丙○○
    、甲○○提領？是被告2 人實無偶然受丁○○委託，而在不
    知情之情況下提領上開帳戶內之現金之理。且被告丙○○於
    原審審理時供稱：我心裡有想如果錢領出來可以跟丁○○談
    好處（原審卷第63頁），被告甲○○原審準備程序時亦供稱
    伊：我知道這存簿不是丁○○的，但丁○○不方便出面領錢
    ，所以我就同意幫丁○○領等語（原審卷第27頁），被告2
    人為智識正常之人，任意持他人之存摺、印章提領帳戶內之
    金錢，對該帳戶內之款項為丁○○及「張先生」詐騙而來，
    再由被告2 人提領款項，應知之甚明。參以證人朱恆慶於偵
    查中證稱：「丙○○進入郵局提領時，第一次按錯密碼，他
    先在郵局打電話，然後跟我們說知道密碼了要求領錢，我們
    跟他說要再查證，我們有看到好像有一個人在外面拿手機和
    他連絡」等語（見偵查卷第63頁），足見被告丙○○、甲○○均知悉該帳戶內匯入之金錢來源不明，且至郵局提領時恐
    遭警查獲，而由被告丙○○負責提領贓款、被告甲○○擔任
    把風工作，至為灼然。
  (三)按正犯、從犯之區別，係以其主觀之犯意及客觀之犯行為標
    準，凡以自己犯罪之意思而參與犯罪，無論其所參與者是否
    犯罪構成要件之行為，皆為正犯，其以幫助他人犯罪之意思
    而參與犯罪，其所參與者，苟係犯罪構成要件之行為，亦為
    正犯，必以幫助他人犯罪之意思而參與犯罪，其所參與者又
    為犯罪構成要件以外之行為，始為從犯，最高法院25年度上
    字第2253號判例意旨可資參照。次按共同正犯之意思聯絡，
    原不以數人間直接發生者為限，即有間接之聯絡者，亦包括
    在內，如甲分別邀約乙、丙犯罪，雖乙、丙間彼此並無直接
    之聯絡，亦無礙於其為共同正犯之成立，最高法院77年台上
    字第2135號亦著有判例。查電話詐騙此一新近社會犯罪型態
    ，自收購人頭帳戶、撥打電話實施詐騙、指定被害人匯款帳
    戶、自人頭帳戶提領款項、取贓分贓等階段，乃係需由多人
    分工方能完成之集團性犯罪，被告丙○○、甲○○明知丁○○及「張先生」事先收購人頭帳戶並對被害人詐騙財物，迨
    被害人乙○○遭詐騙後將款項轉入指定之帳戶後，即持丁○○所交付之存摺、印章至郵局提領不法贓款，足認被告2 人
    從事分擔領取丁○○、「張先生」所詐騙被害人所得之金錢
    ，自具有共同之行為決意及分擔無疑。而被告2 人與「張先
    生」彼此間雖無直接之犯意聯絡，然其等透過丁○○分別進
    行收購帳戶、詐騙被害人及提領款項之行為，共同完成詐欺
    取財犯行，揆諸上開判例意旨，被告2 人與丁○○、「張先
    生」就上開詐欺取財犯行具有犯意聯絡，而參與提領贓款，
    應論以共同正犯。
  (四)綜上所述，被告丙○○、甲○○上開所辯，顯係事後卸責之
    詞，不足採信，本件事證明確，被告2 人詐欺取財之犯行，
    均堪認定。
三、核被告丙○○、甲○○所為，均係犯刑法第339 條第1 項之
    詐欺取財罪。被告2 人與丁○○、「張先生」間，有犯意聯
    絡及行為分擔，均為共同正犯。又被害人乙○○已將金錢匯
    入丁○○、「張先生」指定之龔宏貴帳戶內，雖被告2 人未
    及提領成功即被查獲，惟被告等人既已詐取財物得手，應論
    以既遂，公訴人認被告2 人僅屬詐欺取財未遂，尚有未恰。
四、原審因而適用刑法第28條、第339 條第1 項、第38條第1 項
    第2 款，刑法施行法第1 條之1 之規定，並審酌被告2 人不
    思從事正當工作，徒想坐享暴利，參與詐欺集團之詐欺取財
    犯行，致使被害人受有財產上損害，被告2 人雖未直接撥打
    電話向被害人行使詐術，惟為該集團提領詐欺所得款項，使
    被害人在發覺受詐欺後難以追回贓款，惡性非輕，自應從重
    懲處，另念及被告丙○○犯後供出部分犯行，協助警方得以
    追緝其餘共犯，被告甲○○飾詞卸責，態度不佳等一切情狀
    ，分別量處被告丙○○有期徒刑1 年、被告甲○○有期徒刑
    1 年2 月。扣案龔宏貴之存摺1 本，為共犯「張先生」所取
    得用以詐騙被害人匯款所用之物，應屬「張先生」所有，依
    共犯責任共同原則，依刑法第38條第1 項第2 款宣告沒收。
    至扣案被告丙○○用以提款之郵政存簿儲金提款單1 張，因
    已向內惟郵局行使，屬內惟郵局所有，爰不予宣告沒收，於
    理由欄併予敘明；其認事用法，均無不合，量刑亦屬適當，
    被告2 人上訴意旨，以原審量刑過重，一致指摘原判決不當
    ，為無理由，應予駁回。
據上論斷，應依刑事訴訟法第368條，判決如主文。
本案經檢察官彭南雄到庭執行職務。
中    華    民    國    97    年    9    月    16    日
                  刑事第三庭    審判長法  官   周賢銳
                                      法  官   施柏宏
                                      法  官   黃憲文
以上正本證明與原本無異。
不得上訴。
中    華    民    國    97    年    9    月    16    日
                                      書記官   施耀程
附錄本件判決論罪科刑法條：
刑法第339條第1項
意圖為自己或第三人不法之所有，以詐術使人將本人或第三人之
物交付者，處5年以下有期徒刑、拘役或科或併科1千元以下罰金
。


司法院資訊處製作；財團法人民間司法改革基金會備份。
